【裁判字號】    95,財管,1
【裁判日期】    950117
【裁判案由】    選任遺產管理人
【裁判全文】
臺灣臺南地方法院民事裁定               95年度財管字第1號
聲  請  人  臺南縣永康市農會
法定代理人  丙○○
送達代收人  乙○○
上列聲請人聲請為被繼承人甲○○（身分證統一編號：Ｚ0000000
00）指定遺產管理人事件，本院裁定如下：
    主      文
選任財政部國有財產局臺灣南區辦事處臺南分處為被繼承人甲○
○之遺產管理人。
聲請程序費用由被繼承人甲○○之遺產負擔。
    理      由
一、按繼承人均拋棄其繼承權者，準用關於無人承認繼承之規定
    ，民法第1176條第6項定有明文。又繼承開始時，繼承人之
    有無不明，而不能依民法第1177條選定遺產管理人時，得由
    利害關係人聲請法院選任之；又按繼承人因故不能管理遺產
    ，或未委任遺產管理人，被繼承人亦無遺囑指定者，得由利
    害關係人聲請法院選任遺產管理人，民法第1178條第2項、
    非訟事件法第154條第1項分別定有明文。揆諸前揭規定意旨
    ，於繼承人皆拋棄其繼承權，無人繼承時，亦應許利害關係
    人聲請法院選任遺產管理人，俾為遺產之處置。
二、本件聲請意旨略以：被繼承人甲○○（身分證統一編號：Ｚ0
    00000000）於民國94年7月26日死亡，其法定繼承人圴已拋
    棄繼承，聲請人為被繼承人甲○○之債權人，係屬利害關係
    人，故聲請指定財政部國有財產局臺灣南區辦事處臺南分處
    為被繼承人甲○○之遺產管理人等語。
三、經查聲請人主張之上開事實，業據其提出本院家事庭通知影
    本、借據影本、擔保物土地登記謄本各1件為證，復經本院
    依職權調取本院94年度繼字第1411號拋棄繼承聲請卷宗1件
    核閱無誤，是聲請人之主張堪信為真實。又查被繼承人甲○
    ○之繼承人均已聲明拋棄繼承權，而聲請人為被繼承人之債
    權人，故以利害關係人之身分聲請選任被繼承人之遺產管理
    人，核與上開規定並無不合，應予准許。
四、按公示催告期限屆滿，無繼承人承認繼承時，其遺產於清償
    債權，並交付遺贈物後，如有剩餘，歸屬國庫；又按非公用
    國有財產以財政部國有財產局為管理機關，民法第1185條、
    國有財產法第12條分別定有明文。查本件被繼承人甲○○之
    繼承人均已拋棄繼承權，足見渠等對被繼承人甲○○遺產之
    處置已漠不關心；查被繼承人甲○○之遺產，倘無人承認繼
    承時，將於清償債權，交付遺贈物後，歸屬國庫，為使被繼
    承人甲○○遺產之處置順利進行，本院認選任財政部國有財
    產局臺灣南區辦事處臺南分處為被繼承人甲○○之遺產管理
    人為適當。
五、依非訟事件法第21條第2項、民事訴訟法第78條，裁定如主
    文。
中    華    民    國    95    年    1     月    17    日
                  家事法庭法  官  彭  振  湘
以上為正本係照原本作成
如對本裁定抗告須於裁定送達後10日內向本院提出抗告狀
中    華    民    國    95    年    1     月    17    日
                          書記官  蕭  伊  舒


司法院資訊處製作；財團法人民間司法改革基金會備份。
